【裁判字號】    99,訴,58
【裁判日期】    990211
【裁判案由】    違反毒品危害防制條例
【裁判全文】
臺灣彰化地方法院刑事判決                99年度訴字第58號
公  訴  人  臺灣彰化地方法院檢察署檢察官
被      告  甲○○
上列被告因違反毒品危害防制條例案件，經檢察官提起公訴（98
年度毒偵字第2452、2496號），本院合議庭裁定由受命法官獨任
進行簡式審判程序判決如下：
    主  文
甲○○施用第一級毒品，累犯，處有期徒刑捌月，扣案之第一級
毒品海洛因貳拾玖包（毒品驗餘淨重捌點陸陸公克）沒收銷燬之
；又施用第二級毒品，累犯，處有期徒刑伍月，扣案之第二級毒
品甲基安非他命肆包（毒品含袋毛重貳點捌公克）沒收銷燬之；
又施用第一級毒品，累犯，處有期徒刑捌月，扣案之注射針筒拾
支沒收；又施用第二級毒品，累犯，處有期徒刑伍月。應執行有
期徒刑壹年拾壹月，扣案之第一級毒品海洛因貳拾玖包（毒品驗
餘淨重捌點陸陸公克）、第二級毒品甲基安非他命肆包（毒品含
袋毛重貳點捌公克）沒收銷燬之，注射針筒拾支沒收。
    事實及理由
一犯罪事實：
  (一)甲○○曾因違反槍砲彈藥刀械管制條例案件，經本院以88年
    度訴字第670號判決處有期徒刑1年4月，併科罰金新臺幣（
    下同）12萬元確定，及因過失傷害案件，經本院以89年度交
    易字第137號判決處拘役30日確定；又因施用毒品案件，經
    本院以89年度毒聲字第161號裁定令入戒治處所施以強制戒
    治，並由本院以89年度訴字第179號判決處有期徒刑10月確
    定，再由本院以89年度毒聲字第2837號裁定停止戒治，於民
    國89年6月17日釋放，所餘戒治期間付保護管束，指揮書執
    行完畢日期為90年1月12日。本院88年度訴字第670號、89年
    度訴字第179號判決所處有期徒刑，復由本院以90年度聲字
    第2547號裁定定應執行刑有期徒刑2年1月確定，並與其餘案
    件接續執行，於91年10月18日縮刑期滿執行完畢。甲○○於
    前開強制戒治執行完畢釋放後5年內，又因施用毒品案件，
    經最高法院以94年度台上字第3783號判決處有期徒刑1年6月
    確定，及因詐欺案件，經本院以95年度彰簡字第643號判決
    處有期徒刑3月確定，兩案由本院以96年度聲減字第1023號
    裁定就本院95年度彰簡字第643號判決所處有期徒刑減為有
    期徒刑1月15日，並就最高法院94年度台上字第3783號判決
    所處有期徒刑各減為有期徒刑6月、4月，及定應執行刑有期
    徒刑9月確定，前揭有期徒刑接續執行，於96年10月19日（
    起訴書誤為96年8月10日）縮刑假釋期滿執行完畢。詎甲○
    ○仍不知悔改，復於98年11月3日下午3時許，在彰化縣彰化
    市○○○路22巷94號6樓住處，先後注射血管施用第1級毒品
    海洛因1次，及燒烤煙霧施用第2級毒品甲基安非他命1次，
    嗣於同日下午4時40分許，在彰化縣彰化市○○路○段409號
    前為警查獲，並扣得海洛因29包（起訴書誤為6包，毒品原
    淨重8.69公克，驗餘淨重8.66公克）、甲基安非他命4包（
    毒品含袋毛重2.8公克）。甲○○又於98年11月11日上午某
    時許，在上開住處，先後注射血管施用海洛因1次，及燒烤
    煙霧施用甲基安非他命1次，嗣於同日晚上6時5分許，經警
    前往彰化縣彰化市○○○路288巷23弄3號執行搜索查獲，並
    扣得其所有供施用海洛因之注射針筒10支。
  (二)案經彰化縣警察局彰化分局報告臺灣彰化地方法院檢察署檢
    察官偵查起訴。
二證據：
  (一)被告甲○○於本院坦承不諱之自白。
  (二)扣案之第1級毒品海洛因29包、第2級毒品甲基安非他命4包
    、注射針筒10支。
  (三)卷附之搜索扣押筆錄、照片、代號與真實姓名對照單、濫用
    藥物尿液檢驗報告、法務部調查局鑑定書。
三論罪科刑：
  (一)按92年7月9日修正之毒品危害防制條例刪除二犯及三犯之規
    定，一改修法前繁雜之處遇程序，僅將施用毒品者簡化區分
    為初犯、再犯，並認施用毒品者係屬病患性犯人，以觀察、
    勒戒戒除其身癮，並以強制戒治去除其心癮。經觀察、勒戒
    或強制戒治執行完畢釋放後，若係5年後再犯該條例第10條
    施用毒品罪者，與同條例第20條第1項、第2項關於「初犯」
    之處理方式相同，檢察官應先聲請法院裁定令被告入勒戒處
    所觀察、勒戒，並視有無繼續施用毒品傾向，決定應予釋放
    、為不起訴之處分，或應聲請法院裁定令入勒戒處所強制戒
    治；若係5年內「再犯」同條例第10條施用毒品罪者，依同
    條例第23條第2項規定，檢察官則應依法追訴。觀諸該條例
    第20條第3項之修正理由謂，「觀察、勒戒或強制戒治5年後
    再犯者，顯見前所實施之觀察、勒戒或強制戒治已足以遮斷
    其施用毒品之癮，為期自新及協助其戒除毒癮，對此5年後
    再犯者，爰明定仍適用初犯之規定，先經觀察、勒戒、強制
    戒治之程序」，及同條例第23條第2項之修正理由謂，「為
    配合簡化施用毒品犯之刑事處遇程序，並鑑於經觀察、勒戒
    或強制戒治執行完畢釋放後5年內再犯者，其再犯率甚高，
    原據以實施之觀察、勒戒及強制戒治既已無法收其實效，自
    應施以刑事處遇」，顯然如施用毒品者係前經觀察、勒戒或
    強制戒治等治療程序執行完畢5年後，始再施用毒品之「初
    犯」，因前所執行之觀察、勒戒或強制戒治已足收戒除毒癮
    之效，自應重新執行觀察、勒戒或強制戒治等治療程序，並
    於治療程序執行完畢後，由檢察官為不起訴處分，毋庸對之
    追訴處罰；反之，在「再犯」之情形，因其先前所為治療程
    序顯未能收戒斷毒癮之效，且考量施用毒品者之再犯率偏高
    ，乃簡化其刑事處遇程序，而逕予追訴處罰，不再施以治療
    程序。參酌上開立法理由，修正毒品危害防制條例就施用毒
    品者，祇於「初犯」及「5年後再犯」二種情形，有其追訴
    條件之限制，即須於初犯經觀察、勒戒或強制戒治釋放後，
    5年內均無施用毒品之行為，始能認其前所實施之觀察、勒
    戒或強制戒治已足遮斷毒癮，而得於5年後再犯時，再予適
    用初犯之規定，重行觀察、勒戒等程序。倘5年內已經再犯
    ，被依法追訴處罰，縱其第3次（或第3次以上）施用毒品之
    時間在初犯釋放5年以後，即與「5年後再犯」之情形有別，
    且因已於「5年內再犯」，顯見其再犯率甚高，原實施觀察
    、勒戒或強制戒治，已無法收其實效，而無5年戒斷期之存
    在，自無再經觀察、勒戒及強制戒治之必要，應由檢察官逕
    行起訴，始符新法修正之本旨。至於第3次（或第3次以上）
    施用毒品之時間，是否宜有期間限制？以多久為適宜？則分
    屬刑事政策、專門醫學之範圍，非審判機關所能決定，有待
    循立法途徑解決。查被告曾因違反槍砲彈藥刀械管制條例案
    件，經本院以88年度訴字第670號判決處有期徒刑1年4月，
    併科罰金12萬元確定，及因過失傷害案件，經本院以89年度
    交易字第137號判決處拘役30日確定；又因施用毒品案件，
    經本院以89年度毒聲字第161號裁定令入戒治處所施以強制
    戒治，並由本院以89年度訴字第179號判決處有期徒刑10月
    確定，再由本院以89年度毒聲字第2837號裁定停止戒治，於
    89年6月17日釋放，所餘戒治期間付保護管束，指揮書執行
    完畢日期為90年1月12日。本院88年度訴字第670號、89年度
    訴字第179號判決所處有期徒刑，復由本院以90年度聲字第
    2547號裁定定應執行刑有期徒刑2年1月確定，並與其餘案件
    接續執行，於91年10月18日縮刑期滿執行完畢。被告於前開
    強制戒治執行完畢釋放後5年內，又因施用毒品案件，經最
    高法院以94年度台上字第3783號判決處有期徒刑1年6月確定
    ，及因詐欺案件，經本院以95年度彰簡字第643號判決處有
    期徒刑3月確定，兩案由本院以96年度聲減字第1023號裁定
    就本院95年度彰簡字第643號判決所處有期徒刑減為有期徒
    刑1月15日，並就最高法院94年度台上字第3783號判決所處
    有期徒刑各減為有期徒刑6月、4月，及定應執行刑有期徒刑
    9月確定，前揭有期徒刑接續執行，於96年10月19日（起訴
    書誤為96年8月10日）縮刑假釋期滿執行完畢，此有臺灣高
    等法院被告前案紀錄表在卷可按，依首開說明，被告雖於強
    制戒治執行完畢釋放後已逾5年，本案所犯施用毒品行為仍
    應依法論科。
  (二)按海洛因、甲基安非他命分屬毒品危害防制條例第2條第2項
    第1款所定之第1級毒品及同條項第2款經主管機關公告所定
    相類於安非他命之第2級毒品。被告施用第1級毒品海洛因2
    次，核其所為，均係犯該條例第10條第1項之罪；被告施用
    第2級毒品甲基安非他命2次，核其所為，均係犯該條例第10
    條第2項之罪。被告施用毒品前持有毒品之低度行為，應為
    施用之高度行為所吸收，不另論罪。被告所犯上開之罪，犯
    意各別，行為不同，應分論併罰。被告前科已如前述，其受
    有期徒刑之執行完畢，5年內故意再犯本案有期徒刑以上之
    罪，為累犯，所犯均應依刑法第47條第1項規定加重其刑。
    扣案之海洛因共29包，此有前揭法務部調查局鑑定書可憑，
    起訴書誤為6包，應予更正。爰審酌被告素行欠佳，前曾施
    用毒品，未思悔改，缺乏禁絕毒害決心，惟所犯係戕害自身
    健康，尚未危害他人，於本院審理中坦承犯行，態度良好及
    其他一切情狀，分別量處如主文所示之刑，並定其應執行刑
    ，以資懲儆。扣案之海洛因、甲基安非他命，應依毒品危害
    防制條例第18條第1項前段沒收銷燬之（上開包裝袋顯與毒
    品無法析離，應視為查獲之毒品）；扣案之注射針筒為被告
    所有，且係供施用海洛因之物，業據其供承在卷，應依刑法
    第38條第1項第2款宣告沒收。
  (三)如不服本判決，得於判決送達後10日內向本院提出上訴狀，
    上訴於上級法院（應敘述具體理由，並附繕本，上訴狀勿逕
    送上級法院）。
  (四)依刑事訴訟法第273條之1第1項、第299條第1項前段，毒品
    危害防制條例第10條第1項、第2項、第18條第1項前段，刑
    法第11條、第47條第1項、第51條第5款、第38條第1項第2款
    ，判決如主文。
本案經檢察官林子翔到庭執行職務。
中    華    民    國    99    年    2     月    11    日
                  刑事第八庭        法  官    廖政勝
以上正本證明與原本無異。
中    華    民    國    99    年    2     月    11    日
                                    書記官    莊何江
附錄：
毒品危害防制條例第10條
施用第一級毒品者，處 6 月以上 5 年以下有期徒刑。
施用第二級毒品者，處 3 年以下有期徒刑。

司法院資訊處製作；財團法人民間司法改革基金會備份。
